臺灣高等法院交通法庭判決　　　　　　　　　九十一年度交上更（一）字第四二號
　　上　訴　人
　　即　被　告　　乙○○　男四.
右上訴人因過失致死案件，不服臺灣桃園地方法院八十八年度自字第六一號，中華民
國八十九年一月十二日第一審判決（移送併辦案號：臺灣桃園地方法院檢察署八十八
年度偵字第九四六四號），提起上訴，經判決後，由最高法院發回更審，本院判決如
左：
    主  文
原判決關於乙○○部分撤銷。
乙○○從事業務之人，因業務上之過失致人於死，處有期徒刑柒月。
    事  實
一、乙○○於民國七十年間曾因業務過失致死，經最高法院判處有期徒刑七月確定在
    案，於七十一年七月十五日執行完畢，為職業之聯結車駕駛人，係從事業務之人
    ，於八十八年一月三十日晚上六時四十分許，酒後（肇事後，其吐氣所含酒精成
    份測定值為０點二ＭＧ／Ｌ，未達酒醉之程度）駕駛車號ＫＪ─八二五號之聯結
    車，於桃園縣新屋鄉○○○路○段四一一號，靠近新光鋼鐵股份有限公司（下稱
    新光公司）附近，因依車輛排列順序，欲進入新光公司卸貨，本應注意不得在快
    車道上臨時停車，而依當時情形，亦無不能注意之情形，竟疏未注意貿然將車號
    ＫＪ─八二五號之聯結車停放在快車道上，適范姜和彥（因本件過失致人於死罪
    ，判處有期徒刑七月，緩刑四年確定）酒後（肇事後，其吐氣所含酒精成份測定
    值為０點二二ＭＧ／Ｌ，未達酒醉之程度）駕駛車號ＣＧ─七九六０號自用小客
    車搭載邱創甲，沿桃園縣新屋鄉○○○路○段由永安漁港往新屋方向行駛，行經
    前開桃園縣新屋鄉○○○路○段四一一號時即靠近新光公司附近，應注意車前狀
    況，並隨時採取必要之安全措施，以防止發生危險事故，而依當時情形，亦無不
    能注意之情形，竟疏未注意車前狀況，貿然行駛，因范姜和彥閃避對面來車，而
    自後追撞及乙○○駕駛之車號ＫＪ─八二五號臨時停車之聯結車拖曳板車，致邱
    創甲受有頭腦部損傷、胸部挫傷，經送醫後不治死亡。
二、案經自訴人甲○○○提起自訴及經臺灣桃園地方法院檢察署檢察官併案審理。
    理  由
一、本件犯罪事實，業據乙○○供承不諱，核與同案被告范姜和彥供述情節相符，並
    有交通事故調查報告表一份、現場照片六張及酒精測定值表二份附卷可稽。又被
    害人邱創甲確係因本件車禍受傷不治死亡，亦經臺灣桃園地方法院檢察署檢察官
    督同法醫相驗屬實，製有勘驗筆錄、相驗屍體證明書及驗斷書各乙份在卷可憑。
二、按「汽車臨時停車時，不得在快車道臨時停車」，道路交通安全規則第一百十一
    條第一款定有明文。本件依現場照片所示該肇事地點係屬二線雙向車道，而該聯
    結車司機即被告乙○○在車道旁臨時停車，卻因聯結車之車體龐大佔用大半車道
    ，致釀本件事故，故乙○○之臨時停車行為與被害人邱創甲受傷不治死亡間有相
    當之因果關係，且又依件案發當時至現場處理之員警於本院本次調查時到庭證稱
    ：現場停車要進廠排隊占馬路的寬度，造成其他車輛進出很困難，因為他們停車
    已經超出邊緣，故用隨意停車處分（參本院更一審卷九十一年十一月五日調查筆
    錄）；雖同案被告范姜和彥因飲酒後駕車（未至酒醉狀態），而為閃避對向來車
    ，將車靠右時，未注意車前有被告乙○○駕駛之聯結車暫停於路邊，因此衝撞上
    該聯結車拖曳之板車，造成其車上前座乘客邱創甲受重創送醫不治，顯違反道路
    交通安全規則第九十四條第三項「汽車行駛時，駕駛人應注意車前狀況，並隨時
    採取必要之安全措施」之規定，其有過失已甚明顯；但不影響被告乙○○於本件
    被害人邱創甲之死亡與有過失責任，被告為從事業務之人，當較一般人具有較高
    之注意義務，本件事故依當時情形，並無不能注意之情事，而疏未注意，即具有
    過失，況乙○○之臨時停車行為係製造法所不容許之風險，又因其車體本身過於
    龐大，而提高交通事故發生之危險，導致發生交通事故之風險在具體結果中實現
    。是故被害人邱創甲之死亡結果亦可歸責於被告乙○○而具相當因果關係，本件
    事證明確，被告犯行洵堪認定。
三、核被告乙○○所為，係犯刑法第二百七十六條第二項之業務過失致人於死罪。原
    審認被告乙○○罪證明確適用刑法第二百七十六條第二項，並審酌被告之過失程
    度，尚未與家屬達成和解等一切情狀，量處有期徒刑七月，固非無見。惟查：（
    一）、依強制汽車責任保險法第三十條規定：保險人依該法規定給付之保險金，
    視為加害人或被保險人損害賠償金額一部分，加害人或被保險人受賠償請求時得
    扣除之。本件被告乙○○所駕駛之聯結車依法投保有強制汽車責任險，於車禍發
    生後，保險人富邦產物保險股份有限公司於八十八年三月十七日已給付被害人家
    屬一百二十萬元，此有自訴人同意之受款人電匯同意書暨匯款通知書為證（見最
    高法院九十一年度台上字第五二九九號卷第十五頁），復據自訴人於本院前審陳
    稱：已獲保險理賠一百二十萬元（見本院上訴卷第二八、二九頁）。則被告駕駛
    之聯結車所投保強制汽車責任險之保險人既已給付被害人邱創甲家屬一百二十萬
    元保險金，依前開強制汽車責任保險法規定即為損害賠償金額之一部分，原判決
    未予審酌，及被告乙○○於七十年間即曾因業務過失致死，經最高法院判處有期
    徒刑七月確定在案，於七十一年七月十五日執行完畢，有本院被告全國前案紀錄
    表在卷可稽，而其為職業之聯結車駕駛人，係從事業務之人，已第二次肇事，顯
    欠缺一般職業駕駛人應有之注意義務，原審亦未斟酌及之，顯有可議，被告上訴
    意旨以其係因排隊準備進入新光鋼鐵公司，非無故停在路邊，否認過失，雖無理
    由，然原判決既有前開可議，自應由本院予以撤銷改判。爰審酌本件肇事情節，
    被告過失程度、所生危害、犯罪後態度及前曾因業務過失判處徒刑確定在案等情
    ，及被告乙○○除依強制汽車責任保險法理賠之部分外，迄未與被害人方面達成
    和解等一切情狀，仍量處有期徒刑七月。
據上論斷，應依刑事訴訟法第三百六十九條第一項前段、第三百六十四條、第二百九
十九條第一項前段，刑法第二百七十六條第二項，判決如主文。
中      華      民      國    九十一    年     十一     月    二十九    日
                              臺灣高等法院交通法庭
                                  審判長法  官  葉  騰  瑞
                                        法  官  黃  國  忠
                                        法  官  江  國  華
右正本證明與原本無異。
如不服本判決應於收受送達後十日內向本院提出上訴書狀，其未敘述上訴之理由者並
得於提起上訴後十日內向本院補提理由書（均須按他造當事人之人數附繕本）。
                                        書記官  吳  碧  玲
中      華      民      國    九十一    年    十二      月      二      日
附錄：本案論罪科刑法條全文
刑法第二百七十六條第二項
從事業務之人，因業務上之過失犯前項之罪者，處五年以下有期徒刑或拘役，得併科
三千元以下罰金。
